【裁判字號】    89,訴,1364
【裁判日期】    900328
【裁判案由】    誣告
【裁判全文】
臺灣桃園地方法院刑事判決                        八十九年度訴字第一三六四號
    公  訴  人  臺灣桃園地方法院檢察署檢察官
    被      告  乙○○
    選任辯護人  羅美鈴
右列被告因誣告案件，經檢察官提起公訴（八十九年度偵字第二五五號），本院判決
如左：
        主  文
乙○○意圖他人受懲戒處分，向該管公務員誣告，處有期徒刑壹年貳月，緩刑肆年。
        事  實
一、乙○○於民國八十八年十一月一日退役前原係屬海軍技術學校作情組上士助教，
    於八十八年十一月三日，意圖使該組組長丁○○受懲戒處分，明知下述為不實事
    項，竟向海軍總部監察處，具書陳情，而略以「丁○○擅收組費、閒置浪費電腦
    等設備、任意溶化可用教材、作息失律、從不上課、公器私用、浪費公帑、經常
    接受賄賂、且常大宴小宴不斷造成組上風氣不良於行、縱容私人秘書卓裕森放私
    假無度及八十八年春節假長一月並為其處理私事」等語，捏詞指控丁○○失職不
    當。嗣於八十八年十二月二日經海軍總部政戰部監察處調查結果，而以「並未發
    現具體實證顯示廖員涉及檢函所述等不當情事」之調查報告作結。
二、案經丁○○訴請臺灣桃園地方法院檢察署檢察官偵查起訴。
        理  由
一、訊據被告乙○○固坦認確有右揭具書向海軍總部監察處陳情之事實，惟矢口否認
    其有誣告丁○○之犯意，辯稱：丁○○他受賄的部分，伊只是懷疑，並沒有證據
    ，而卓裕森的春節假期長達一個月的部分，伊是於事後才知道那是卓裕森他的婚
    假，伊不是故意要誣告，伊與丁○○也沒有怨隙，只是希望風氣能夠改善，因為
    伊本身業務量很多，所以才會心理不平云云。惟按，被告乙○○具書向海軍總部
    監察處陳情的內容，業經海軍技術學校以無記名問卷方式實施訪查，且經查證結
    果，本件案內被告乙○○對丁○○所檢控的事項，多非屬實，此有海軍技術學校
    案件調查報告及海軍總部政戰部監察處調查結果簽呈影本各乙份在卷可稽。次按
    ，被告乙○○具書陳情的內容具體，且詞語肯定，核與一般僅因懷疑之檢舉內容
    有間，而被告對於右揭不實的事項，以其直屬上級長官丁○○為特定對象，於退
    伍之際，向海軍總部具書，言之鑿鑿，又詞語肯定，顯見其心存挾怨誣告之犯意
    ，灼然甚明，是被告執詞辯稱伊不是故意要誣告丁○○云云，僅係屬事後卸責之
    詞，不足予採信。而雖然本件另有證人丙○○於本院調查中到庭證稱丁○○將電
    腦拿至辦公室並無集中管理、有派一位軍官負責每月的組費收入與支出、有任意
    溶化可用教材、經常發現他在午休後一點半後仍躺在椅子上睡覺、也有叫卓裕森
    幫他處理私事、春節那段時間有幾乎一個月沒有看到卓裕森等語；另證人甲○○
    亦到庭證稱丁○○沒有將電腦軟體用在原先購買的目的兵團對抗模擬作戰上而閒
    置浪費公帑、常會覺得卓裕森放假的天數已超過規定的天數等語，均因與海軍技
    術學校及海軍總部政戰部監察處所已完成調查之事實真相，未盡吻合，不能採之
    為被告有利之證據資料。此外，本件復有被告乙○○所撰擬之陳情書影本乙份在
    卷資佐可憑，事證明確，被告右揭犯行足堪認定，應予依法論科。
二、核被告乙○○右揭所為，係犯刑法第一百六十九條第一項之誣告罪。爰審酌被告
    竟藉退伍之際，任意虛構不實事項，誣告其直屬上級長官，嚴重影響軍中士氣，
    破壞軍隊向心團結，並另參其犯罪之動機、目的、手段、品性、素行等一切情狀
    ，量處如主文所示之刑，以資懲儆。末查，被告前未曾受有期徒刑以上刑之宣告
    ，此有台灣高等法院被告全國前案紀錄表、台灣高等法院檢察署刑案紀錄簡覆表
    在卷可參，被告本件所犯，僅係因一時失慮，致誤罹刑章，惟經此次偵、審及科
    刑之教訓後，當知警惕，應無再犯之虞，本院認對被告所宣告之刑，以暫不執行
    為適當，爰併諭知緩刑四年，以啟自新。
三、公訴意旨另略以：被告乙○○於八十八年十一月三日，意圖使丁○○受懲戒處分
    ，明知為不實事項，而向海軍總部監察處具書陳情，並略以丁○○「衣衫不整」
    一語，向海軍總部監察處指控丁○○失職不當，因認被告就此部分，亦涉有刑法
    第一百六十九條第一項之誣告罪嫌。惟查，本案依據海軍技術學校、及海軍總部
    政戰部監察處調查結果，關於「衣衫不整」一節屬實，此觀海軍技術學校案件調
    查報告及海軍總部政戰部監察處調查結果簽呈內容可明，是此部分，既非係屬於
    不實，自不能以此令被告負誣告罪責。惟因查核此部分與被告之右揭有罪部分，
    乃係屬於實質上一罪關係，爰不另為無罪之諭知，附此敘明。
據上論斷，應依刑事訴訟法第二百九十九條第一項前段，刑法第一百六十九條第一項
、第七十四條第一款，判決如主文。
本案經檢察官鄭重文到庭執行職務。
中  華      民      國      九十    年      三      月      十五    日
                                臺灣桃園地方法院刑事第一庭
                                    法  官  呂  仲  玉
右正本證明與原本無異。
如不服本判決，應於判決送達後十日內向本院提出上訴狀( 應附繕本 )，上訴於
臺灣高等法院。
                                    書記官  劉  晨  輝
中        華        民        國   九十   年   三   月    二十八    日
論罪法條：
刑法第一百六十九條
意圖他人受刑事或懲戒處分，向該管公務員誣告者，處七年以下有期徒刑。
意圖他人受刑事或懲戒處分，而偽造、變造證據或使用偽造變之證據者亦同。


司法院資訊處製作；財團法人民間司法改革基金會備份。
